臺灣桃園地方法院刑事判決　　　　　　　96年度簡上字第90號
上　訴　人
即　被　告　乙○○
　　　　　　　　　　5弄22衖.
上列上訴人因傷害案件，不服本院於中華民國九十五年十一月九
日九十五年度壢簡字第一六三九號第一審刑事簡易判決（聲請簡
易判決處刑案號：臺灣桃園地方法院檢察署九十五年度偵字第六
七八三號、第一二七六二號），提起上訴，本院管轄之第二審合
議庭判決如下：
    主  文
上訴駁回。
    事  實
一、張榮貴（所犯普通傷害罪，業經原審判處拘役五十日確定）
    於民國九十五年一月三十一日上午七時許，至桃園縣觀音鄉
    崙坪村三鄰三十五號之甲○○（被訴普通傷害部分，另經檢
    察官為不起訴處分）住處，張榮貴之妻乙○○因懷疑張榮貴
    與甲○○有曖昧關係，故尾隨張榮貴至甲○○之住處，乙○
    ○竟基於公然侮辱人之犯意，在甲○○之上開住處門外以「
    死女人、不要臉、勾引我的男人」等言語，公然辱罵甲○○
    ，足以貶損甲○○之人格及社會評價；張榮貴見狀，竟基於
    傷害人之身體之犯意，徒手掌摑乙○○臉部，並持雨傘毆打
    乙○○背部，致乙○○受有左下嘴唇部挫傷擦破皮、右手部
    第三指挫傷擦破皮、頭左顳部挫傷脹痛及左腰部挫傷等傷害
    。
二、案經甲○○訴請臺灣桃園地方法院檢察署檢察官偵查後聲請
    以簡易判決處刑。
    理  由
一、訊據上訴人即被告乙○○固坦承於上揭時地有以前開言詞公
    然辱罵告訴人甲○○之事實，惟矢口否認有何公然侮辱人之
    犯意，辯稱：是甲○○先行辱罵我，所以我才回罵云云。然
    查，上揭犯罪事實，業據告訴人甲○○於原審審理中指訴綦
    詳，核與證人鍾德福於本院審理中所證述：九十五年一月三
    十一日上午七時許，那時候我在我房子前面的大水溝旁邊做
    運動，看到上訴人從我的門口、旁邊的大水溝的一條小路，
    走到甲○○家的後門，當時甲○○的門鎖著，所以上訴人沒
    有進去，所以上訴人就在門外對著裡面罵，罵的內容大致為
    ：死女人、不要臉，有些話我也聽不懂，因為她是用大陸的
    鄉音罵，後來甲○○和另一位老伯就出來，甲○○就與上訴
    人互罵，之後我聽到打架的聲音，不過因為有一個車庫擋住
    ，所以發生何事我沒有看到。是被告跑到甲○○那裡去罵，
    一開始被告罵的時候，甲○○門關著，還沒有出來，所以是
    被告先罵等語大致相符（參見本院卷九十六年四月十七日審
    判筆錄第四頁），而衡以證人鍾德福與被告乙○○及告訴人
    甲○○間均素無怨懟，當無甘冒偽證罪責，故為不實之證言
    無端構陷被告乙○○之理！足認證人鍾德福上開證述，應可
    採信，是被告乙○○於上揭時地當有以前開言詞先行公然辱
    罵告訴人甲○○一節，應可認定。則被告乙○○前開所辯，
    要屬事後卸責之詞，不足採信。按刑法上所謂「公然」，乃
    足使不特定人或特定多數人得共聞共見之狀態為已足，不以
    實際上已共聞或共見為必要。本件事實發生之地點，係在告
    訴人甲○○之上開住處門外，而案發當時現場附近亦有鄰居
    即證人鍾德福等，案發時間又係於上午七時許，應認為案發
    地點可為不特定人得出入聞見，足堪認被告乙○○對於告訴
    人甲○○所為之侮辱行為，係公然所為無疑。綜上所述，本
    件事證已臻明確，被告乙○○之犯行洵堪認定，應予依法論
    科。
二、查被告乙○○行為後，刑法業於民國九十四年二月二日經總
    統以華總一義字第09400014901 號令修正公布，並於九十五
    年七月一日施行（下稱新刑法，修正前刑法下稱舊刑法），
    刑法施行法第一條之一亦於九十五年六月十四日經總統以華
    總一義字第09500085181 號令公布施行，參酌最高法院九十
    五年五月二十三日刑事庭第八次會議決議，新刑法第二條第
    一項之規定，係規範行為後法律變更所生新舊法律比較適用
    之準據法，於新刑法施行後，應適用新刑法第二條第一項之
    規定，為「從舊從輕」之比較。另於比較時應就罪刑有關之
    共犯、未遂犯、想像競合犯、牽連犯、連續犯、結合犯，以
    及累犯加重、自首減輕暨其他法定加減原因（如身分加減）
    與加減比例等一切情形，本於統一性及整體性原則，綜其全
    部罪刑之結果而為比較。而與本件有關之法律變更有如下述
    ：
  (一)新刑法第三十三條第五款規定「罰金：新臺幣一千元以上，
    以百元計算之。」，與舊刑法第三十三條第五款規定「罰金
    ：一元以上。」不同，且依九十五年六月十四日公布之刑法
    施行法第一之一條規定計算法定刑之罰金數額，並未較修正
    前之規定（以銀元計算之罰金數額，另適用罰金罰鍰提高標
    準條例第一條規定提高十倍）更有利於被告乙○○，經比較
    新舊法結果，以被告乙○○行為時之舊法較為有利於被告乙
    ○○。
  (二)罰金罰鍰提高標準條例第二條業已刪除，刑法第四十一條第
    一項前段關於易科罰金之折算標準已由舊法之銀元一百元、
    二百元、三百元修正為新臺幣（下同）一千元、二千元、三
    千元，因屬科刑規範事項之變更，其折算標準為裁判時所應
    諭知，自有就新舊法規定比較之必要，經比較新舊法結果，
    以被告乙○○行為時之舊法較為有利於被告。
  (三)綜上，經綜合前揭罪刑之結果而為比較，以舊刑法有利於被
    告，前揭規定應適用舊刑法之規定。
三、核被告乙○○所為，係犯刑法第三百零九條第一項之公然侮
    辱罪。
四、原審以被告乙○○罪證明確，因而適用刑事訴訟法第四百四
    十九條第一項、第四百五十四條第二項，修正後刑法第二條
    第一項前段，刑法第三百零九條，修正前刑法第三十三條第
    五款、第四十一條第一項前段，刑法施行法第一條之一第一
    項、第二項前段（原審誤載為罰金罰鍰提高標準條例第一條
    前段，應予更正），修正前罰金罰鍰提高標準條例第二條規
    定，並審酌被告乙○○之犯罪動機、目的、手段、犯行所生
    危害及犯後態度等一切情狀，判處拘役二十日，並依修正前
    刑法第四十一條第一項前段、修正前罰金罰鍰提高標準條例
    第二條規定，諭知易科罰金之折算標準。本院經核原審之認
    事用法均無違誤，量刑亦稱妥適，被告上訴意旨認其係因告
    訴人甲○○先行辱罵，所以才回罵云云，指摘原判決不當，
    為無理由，應予駁回。
據上論斷，應依刑事訴訟法第四百五十五條之一第一項、第三項
、第三百六十八條，判決如主文。
本案經檢察官何治蕙到庭執行職務。
中　　華　　民　　國　　96　　年　　4 　　月　　30　　日
                        臺灣桃園地方法院刑事第十庭
                            審判長法  官  江德民
                                  法  官  柯姿佐
                                  法  官  林家賢
上正本證明與原本相符。
不得上訴。
                                  書記官  常毓生
中　　華　　民　　國　　96　　年　　5 　　月　　2 　　日
附錄本判決論罪科刑法條：
刑法第三百零九條：
公然侮辱人者，處拘役或三百元以下罰金。
以強暴犯前項之罪者，處一年以下有期徒刑、拘役或五百元以下
罰金。
